臺灣新竹地方法院民事判決  
110年度訴字第75號
原      告  林憶蒨  
訴訟代理人  路春鴻律師
複代理人    葉文海    
被      告  徐志宏  
訴訟代理人  李文傑律師
            李家豪律師
被      告  王苡岑即王淑英


訴訟代理人  唐于智律師

上列當事人間請求損害賠償事件，本院於民國110年10月21日辯
論終結，判決如下：
    主  文
被告應連帶給付原告新臺幣肆拾萬元，及自民國一一０年一月三
十日起至清償日止，按年息百分之五計算之利息。
原告其餘之訴駁回。
訴訟費用由被告連帶負擔十分之四，餘由原告負擔。
本判決第一項得假執行。但被告如以新臺幣肆拾萬元為原告預供
擔保後，得免為假執行。
原告其餘假執行之聲請駁回。
    事實及理由
壹、原告主張：
一、原告與被告丙○○（下逕稱姓名）為夫妻關係，婚後與公婆同
    住並育有1子1女，原告於食品行擔任店員，丙○○則在家族經
    營之廣告招牌商號內工作，公婆亦協助照料孫兒，家庭生活
    原亦甚幸福美滿，相處和樂融融。奈何自民國109年起，如
    一般外遇者初有之徵兆，丙○○之生活作息開始出現異於往常
    的情況。109年8月8日丙○○結束工作返家後，手機即不斷來
    電，丙○○更表現出急欲外出之狀，原告詢問後，丙○○即大發
    雷霆與原告爭吵，當下被告王苡岑（下逕稱姓名）竟於手機
    內向原告直嗆她是丙○○的新歡，丙○○見事情已無隱瞞，當場
    大方承認外遇，王苡岑更於電話中向原告回嗆，通姦已除罪
    化，她有錢有閒，就算打官司她也無懼，更奉陪到底，被告
    丙○○更率而開門揚長離家奔赴約會。109年9月27日，王苡岑
    更電聯原告父親，要求其出面至丙○○家將原告及小孩帶離，
    不要再待在夫家，丙○○旋亦電聯原告父親及妹婿等人表示，
    晚上將返家並有事告知全家成員，就在原告、子女、公婆及
    原告親屬之等候下，丙○○即在接近午夜之際，公然地手牽著
    王苡岑自屋外逕自入內，當場向原告及公婆語出要求離婚，
    並要讓王苡岑入家門，公婆當場痛斥被告2人荒唐行徑，更
    對王苡岑破壞他人家庭之行為，表示完全不能接受，孰知，
    王苡岑竟囂張回嗆，現在沒有什麼刑事問題，只不過是付錢
    而己，我有錢想要跟誰在一起就跟誰在一起！其後，被告2
    人為了要逼迫原告與丙○○離婚，丙○○即搬離住處，被告2人
    顯已侵害原告之配偶權。
二、承前所述，王苡岑明知丙○○為已婚之人，竟介入原告婚姻與
    丙○○交往，被告2人更見通姦罪已然除罪化，已無任何顧忌
    ，隨即公然交往，不僅羞辱原告，更故意手牽手至原告及公
    婆住處，坦承姦情，並要求與原告離婚，渠2人破壞原告家
    庭及婚姻生活，共同侵害原告基於配偶關係，對於婚姻共同
    生活應享有圓滿安全及幸福之人格身分法益，情節不僅重大
    ，更屬誇張至極，造成原告身心瀕臨崩潰，爰依民法第184
    條第1項、第185條第1項、第195條第3項規定請求被告2人負
    連帶賠償責任。
三、聲明：
（一）被告應連帶給付原告100萬元，及自起訴狀繕本送達翌日
      起迄清償日止，按年息百分之5計算之利息。
（二）願供擔保，請准宣告假執行。
貳、被告方面：
一、被告丙○○之答辯：
（一）兩造於97年間結婚，婚姻初期夫妻感情和睦，惟至107年
      間，夫妻常因公婆及家中負債之事發生口角，丙○○因此長
      期飽受精神壓力，兩造更因此於109年間分別短暫搬離原
      本住處，疏離約1年，夫妻感情已不復存在，是兩造感情
      早已出現嫌隙，並非如原告所稱係丙○○外遇所致。
（二）原告主張係因被告2人交往，兩造婚姻始破裂云云，並非
      事實。丙○○並無原告所稱與王苡岑通姦之行為，亦無侵害
      原告配偶權之情事。被告2人間係因生意往來認識，僅為
      普通朋友關係。109年8月8日王苡岑雖有來電，但原告與
      王苡岑間談及何事，丙○○並不清楚，僅知原告有辱罵王苡
      岑，此後離家者為原告而非被告。109年9月27日被告2人
      於參加里長舉辦之中秋烤肉晚會後，曾相偕至丙○○住處，
      因被告2人均有飲酒，走路不穩，且丙○○住家前燈光昏暗
      ，丙○○為防止王苡岑跌倒，乃出於好意牽王苡岑進入丙○○
      住家，然王苡岑進入丙○○住家不久，即與丙○○父母在屋外
      談話，丙○○對於渠等談話內容未曾聽聞，至於丙○○當日與
      原告父母談話之內容，亦因飲酒過量神智不清而不復記憶
      。原告請求被告2人連帶給付100萬元賠償金，不僅無據，
      亦嫌過高。
（二）聲明：
　　⒈原告之訴駁回。
　　⒉訴訟費用由原告負擔。
　　⒊如為不利被告之判決，願供擔保免為假執行。
二、被告甲○○○○○○之答辯：
（一）原告並未就本件侵害其基於配偶關係之身分法益而情節重
      大加以說明及舉證：
　　⒈王苡岑係因受人委託在新竹開設診所而有製作診所招牌之
      需要，乃與丙○○認識，僅為普通朋友之往來，並無男女交
      往關係，王苡岑於109年8、9月間確實知悉丙○○為有配偶
      之人。
　　⒉原告指稱丙○○於109年初有外遇初有徵兆云云，惟原告於10
      9年7月前即已攜子女搬出丙○○住處，原告與丙○○感情早已
      破裂，與原告所指之本案內容無相當因果關係。
　　⒊王苡岑否認於109年8月8日當日有多次致電丙○○要求丙○○外
      出約會，也否認有在電話中向原告稱：通姦已除罪化，有
      錢有閒、打官司無懼，奉陪到底等語，更未於當晚與丙○○
      見面、約會，原告所指上情，並未提出任何證據資料以實
      其說，不應採信。至於丙○○單方對原告承認外遇，亦為丙○○基於其個人認知所為，況丙○○並未提及外遇對象為王苡
      岑，原告仍應就王苡岑有為相關實際侵害配偶權之行為加
      以舉證。　
　　⒋王苡岑並未於109年9月27日致電原告之父親，王苡岑於當
      晚雖有與丙○○一同前往丙○○父母之住處，但目的係要當面
      詢問丙○○父親之前為何突然致電王苡岑父親，且王苡岑因
      於當晚稍早有前往參加里長舉辦之烤肉晚會有飲用酒精、
      近視而走路不穩，加上丙○○住處一樓前燈光昏暗，丙○○才
      手牽扶王苡岑幾秒進入該處，實無從由之即推得王苡岑有
      破壞丙○○與原告共同生活之圓滿安全及幸福之行為。又王
      苡岑當晚進入丙○○上開住處幾分鐘後即與丙○○父親離屋談
      話1、2小時，亦即王苡岑已離開該處所，並未對原告告稱
      ：現在並無刑事問題，只不過是付錢而已，有錢想跟誰在
      一起就跟誰在一起等語。　
（二）本件即便如原告之主張，被告2人並無明顯超越普通朋友
      之行為及情誼，此外，王苡岑為碩士畢業，年收入不到50
      萬元，尚需扶養高齡母親及現僅6歲之子，是原告請求非
      財產上損害賠償100萬元顯然過高。
（三）綜上所述，原告之起訴，並無理由，並聲明：
　　⒈原告之訴駁回。　
　　⒉被告願供擔保請准宣告免為假執行。　
參、本院之判斷：
一、本件原告主張其與丙○○於97年間結婚，於其婚姻關係存續期
    間，丙○○與王苡岑有不當男女往來等情，為被告所否認，並
    以前詞置辯，是本件主要爭執點即為：原告主張被告2人侵
    害其配偶權，因而依民法侵權行為之法律規定，請求被告連
    帶賠償精神慰撫金100萬元，有無理由？　　　　
二、按侵權行為係指違法以及不當加損害於他人之行為而言，至
    於侵害係何權利，要非所問。而所謂違法以及不當，不僅限
    於侵害法律明定之權利，即違反保護個人法益之法規，或廣
    泛悖反規律社會生活之根本原理的公序良俗者，亦同。通姦
    之足以破壞夫妻間之共同生活而非法之所許，此從公序良俗
    之觀點可得斷言，不問所侵害係何權利，對於配偶之他方應
    構成共同侵權行為。婚姻係以夫妻之共同生活為其目的，配
    偶應互相協力保持其共同生活之圓滿安全及幸福，而夫妻互
    守誠實，係為確保其共同生活之圓滿安全及幸福之必要條件
    ，故應解為配偶因婚姻契約而互負誠實之義務，配偶之一方
    行為不誠實，破壞共同生活之圓滿安全及幸福者，即為違反
    因婚姻契約之義務而侵害他方之權利（最高法院55年度台上
    字第2053號判決意旨可資參照）。是民法第184 條第1 項規
    定，因故意或過失，不法侵害他人之權利者，負損害賠償責
    任。所謂身分權，係指基於特定身分而發生的權利，主要有
    親權、配偶權及繼承權，均屬於該項規定所稱的權利。又所
    謂配偶權，指配偶間因婚姻而成立以互負誠實義務為內容的
    權利，因此一方配偶與第三人通姦時，係共同侵害他方配偶
    之配偶權。又身分權被侵害時，因身分權亦具有人格關係上
    之利益，他方配偶即得依民法第184 條第1 項前段規定，主
    張其身分權受侵害，並得依同法第195 條第3 項規定，請求
    賠償非財產上損害。再婚姻乃男女雙方以終身共同生活為目
    的而締結之身分契約，夫妻之一方對於婚姻關係之完整享有
    人格利益，故於婚姻關係中，當事人間互負有貞操、互守誠
    信及維持圓滿之權利與義務，此種利益即民法第195 條第3
    項所稱之「基於配偶關係之身分法益」。是侵害配偶關係所
    生身分法益之行為，並不以通姦行為為限，倘夫妻任一方與
    他人間存有逾越朋友交往等一般社交行為之不正常往來，甚
    而肌膚之親，其行為已逾社會一般通念所能容忍之範圍，已
    達破壞婚姻共同生活之圓滿安全及幸福之程度，即足當之。
三、經查，就丙○○與王苡岑有逾越婚姻關係中一般異性交往之範
    疇且情節重大一節，業據原告提出其住處之監視器錄影光碟
    暨截圖畫面（原證2）、丙○○與原告LINE通訊軟體對話紀錄
    （原證4）為證（見本院卷第15頁、第109至121頁），且查
    ：
（一）經本院當庭勘驗原告所提出之109年9月27日監視器光碟影
      像內容，當時被告2人自畫面上方小貨車處前方走出至大
      門口，丙○○於前方以左手牽王苡岑右手，至門口處，丙○○
      伸右手開大門後將左手放開，王苡岑以右手撥弄頭髮，上
      開兩人行走姿勢與一般常人無異，丙○○將手放開後，王苡
      岑能獨立自然行走，有本院勘驗筆錄及錄影檔案影像截圖
      附卷可佐（見本院卷第214頁、第157至159頁），由上開
      影像畫面以觀，被告2人確有牽手同行，且與一般人因酒
      醉致無法正常行走而需人攙扶之行止顯然不同，被告辯稱
      當時係因王苡岑酒醉、近視、穿高跟鞋且燈光昏暗，丙○○
      才會以手牽扶王苡岑云云，與本院依勘驗結果所見客觀事
      實顯有不符，自難憑信。
（二）又關於原告主張丙○○於109年9月27日攜同王苡岑返回住處
      ，向其父母及原告表示其與王苡岑交往中，並要求原告與
      丙○○離婚乙節，業據丙○○父親丁○○到庭具結證稱：當天我
      從中秋晚會離開回家後，我親家即乙○○、原告的妹婿即戊○○、己○○叫到我家去，還有我媳婦的妹妹、親家母也有到
      我家，我媳婦當場也在，我問親家說怎麼有空，他說是丙○○叫他過來的，後來過一下子，大概晚上九點半過後、十
      點多，丙○○跟王苡岑他們兩個人就從外面醉醺醺的走著進
      來，王苡岑就大剌剌的坐在那裡，但那時我親家、媳婦都
      坐在那邊，我覺得今天王苡岑這個身分，進到人家家裡，
      做了這種事情，感覺氣焰還比人家更高一點，後來我就跟
      王苡岑說我有事情要跟她聊一聊，我就把王苡岑帶出去我
      家外面前面我兒子的工作場所，留丙○○跟他丈人在里長辦
      公室談。我出去跟王苡岑談時，我印象中王苡岑還有跟我
      講一句話，就說「你里長要做的話，你最好不要干涉我的
      事」，我就勸王苡岑說大家做朋友沒關係，可是妳發展到
      關係不太正常了，我的意思是勸她不要再繼續這樣下去，
      然後她還問我說為何要打電話給她爸爸，我是說因為事情
      已經鬧到我媳婦認為王苡岑好像有妨害到他們夫妻之間的
      家庭時，我媳婦要保護她的家庭，所以我媳婦會跟我談論
      這些事情，我認為也是合理的，我只是勸王苡岑說大家做
      朋友沒關係，但是造成讓人家有誤會時，大家都是成年人
      了，不需要一定非得這樣子，丙○○也是有家庭的人，妳硬
      要介入，觀感上也比較不好。王苡岑沒有說她跟丙○○就只
      是普通朋友而已。我在屋外跟王苡岑單獨談話大概20分鐘
      以上，接下來丙○○他們裡面應該談好了，丙○○就走出來牽
      著王苡岑，兩個人牽著就走出去等語（見本院卷第172至1
      75頁），核與原告起訴所指當日之情節大致相符，衡情證
      人丁○○為丙○○之父親，應無故意為不實證述之必要，堪以
      採信。
（三）至被告雖辯稱依丁○○之證述內容，當晚丙○○並未向證人丁○○夫妻表示要與原告離婚，讓王苡岑入門，王苡岑於當晚
      亦未曾向證人丁○○表示：「現在沒有什麼刑事問題，不過
      是付錢而已，我有錢想要跟誰在一起就跟誰在一起」等語
      ，原告所述與事實不符云云；查，縱認丙○○並未於109年9
      月27日晚間向證人丁○○夫妻表示要與原告離婚，讓王苡岑
      入門，王苡岑於當晚亦未曾向證人丁○○表示：「現在沒有
      什麼刑事問題，不過是付錢而已，我有錢想要跟誰在一起
      就跟誰在一起」等語，惟本件所應釐清者，乃被告2人之
      交往是否已逾越婚姻關係中之一方與其他異性交往之分際
      ，而侵害原告配偶權且情節重大，而據證人丁○○前開證述
      內容以觀，當晚證人丁○○與王苡岑至屋外談話時，證人丁○○曾勸王苡岑「不要再繼續這樣下去」，然王苡岑就此並
      未為任何澄清，亦未表示其與丙○○僅係普通朋友關係，反
      係向證人丁○○告稱：「你里長要做的話，最好不要干涉我
      的事」等語，則丙○○與王苡岑間是否僅為一般普通朋友關
      係，已啟人疑竇；再者，據證人丁○○證稱：當晚之後，我
      記得我有跟丙○○說王苡岑要入門，這件事情免談，這是絕
      對不可能的事情，除非丙○○出去。我有勸丙○○要以家庭為
      重、以事業為重，我從頭到尾都不希望他們的關係再繼續
      下去，但丙○○的回應就是不置可否，丙○○並未回應我：「
      我跟王苡岑只是普通朋友，你誤會了」等語，後來丙○○有
      說他已經跟王苡岑斷絕關係了，時間應該是在今年（即11
      0年）過完年以後，就是中秋晚會當天過後一段期間，他
      們才斷了等語（見本院卷第176頁），顯見被告2人間之交
      往確已影響原告與丙○○之婚姻，丁○○方會明確向丙○○表示
      不可能會同意被告2人結婚，但丙○○聽聞後亦未曾積極向
      家人澄清其與王苡岑之間之關係，則依證人丁○○前開證述
      內容及被告2人對於證人丁○○所為勸解或建議之回應等情
      節以觀，均無從認定被告2人之交往並未逾越普通朋友之
      界線及情誼；況且，參照證人乙○○即原告之父到庭具結證
      稱：109年中秋節前，丙○○打給我，跟我說：「爸，我要
      離婚。」，我去丙○○家，當時我先到場，丙○○跟王苡岑才
      到，丙○○就在我面前說這位是他女朋友，他要跟原告離婚
      ，當時王苡岑也在場等語（見本院卷第185至195頁）及證
      人己○○即原告之妹婿到庭具結證稱：當天我有跟我岳父乙○○去丙○○家，我去現場10分工左右，丙○○就牽著王苡岑一
      起進來說：這是我女朋友等語（見本院卷第197至204頁）
      ，亦可認定丙○○於兩造家人及王苡岑面前，曾以「女朋友
      」之稱謂稱呼王苡岑，被告2人間顯然逾越普通之朋友關
      係；末查，丙○○於本案審理中，另曾以LINE通訊軟體聯絡
      原告，並稱：「我外遇是事實」、「我最多賠錢」等語（
      見本院卷第109至121頁），對於其有侵害配偶權之行為，
      亦未予以否認之，被告2人一再以證人之證述有記憶不實
      或曖昧不清等陳述上之瑕疵，辯稱渠等2人並無侵害原告
      基於配偶關係之身分法益且情節重大云云，實無可採。　
（四）經綜合審酌原證2之監視器影像光碟內容，及證人丁○○、
      乙○○、己○○所證述被告2人於109年9月27日之行止及雙方
      談話之內容等情，可見丙○○與王苡岑間之交往互動，確已
      有逾越婚姻關係中之一方與其他異性正常交往之範疇，堪
      可認定，被告加以否認，並不可採。是以被告2人在明知
      丙○○係原告配偶情況下，卻有逾越男女間一般社交往來之
      互動，而有親密私情之交往，已非社會通念所能容忍，其
      上開之行為，已侵害原告基於配偶關係，對於婚姻共同生
      活應享有圓滿安全及幸福之人格身分法益，且情節重大，
      原告主張被告2人已對其構成配偶權侵害之侵權行為，應
      可成立。
四、再按不法侵害他人之人格權，被害人受有非財產上損害，請
    求加害人賠償相當金額之慰撫金時，法院對於慰撫金之量定
    ，應斟酌實際加害情形、所造成之影響、被害人痛苦之程度
    、兩造之身分地位經濟情形及其他各種狀況，以核定相當之
    數額（最高法院47年度台上字第1221號、51年度台上字第22
    3號判例意旨參照）。本院審酌原告與丙○○於97年6月間結婚
    ，育有2名子女，目前婚姻關係尚存續中，原告大專畢業，
    現任職於食品公司，年收入約50萬元，名下有汽車1部及投
    資財產1筆；丙○○二專畢業，目前從事招牌事業並擔任商號
    負責人，名下財產僅有該商號之投資股份；王苡岑碩士畢業
    ，年收入未逾50萬元，名下有土地、房屋等不動產及股份投
    資等財產，需扶養母親及1名子女等情，業據兩造各自陳述
    明確，且有兩造稅務電子閘門財產所得調件明細表附卷可稽
    （見本院卷第23至26頁、第79至82頁），暨兩造之教育程度
    、身分、地位、被告過失程度、造成損害程度等一切情狀，
    原告得請求被告連帶賠償之精神慰撫金應以40萬元為適當，
    逾此數額之請求，為無理由，應予駁回。
五、末按給付無確定期限者，債務人於債權人得請求給付時，經
    其催告而未為給付，自受催告時起，負遲延責任；其經債權
    人起訴而送達訴狀，或依督促程序送達支付命令，或為其他
    相類之行為者，與催告有同一之效力；遲延之債務，以支付
    金錢為標的者，債權人得請求依法定利率計算之遲延利息；
    應付利息之債務，其利率未經約定，亦無法律可據者，週年
    利率為百分之5，民法第229條第2項、第233條第1項前段及
    第203條分別定有明文。本件侵權行為損害賠償，屬於未定
    期限之金錢債務，原告依民法第184條第1項、第185條第1項
    前段、第195條第1項前段、第3項之規定，請求被告2人連帶
    給付精神慰撫金40萬元，及自起訴狀繕本送達翌日即被告2
    人均自110年1月30日起（見本院送達證書卷），均至清償日
    止，按年息百分之5計算之利息，為有理由，應予准許，逾
    此範圍之請求，則屬無據，應予駁回。
六、本判決所命被告給付之金額未逾50萬元，應依民事訴訟法第
    389條第1項第5款之規定依職權宣告假執行。是原告陳明願
    供擔保聲請宣告假執行，核無必要。至原告其餘假執行之聲
    請，因該部分訴之駁回而失所依據，應併予駁回。被告陳明
    願供擔保免為假執行，經核與規定相符，茲酌定相當之擔保
    金額為原告提供相當之擔保，免為假執行。
七、本件事證已臻明確，兩造其餘攻擊、防禦方法及證據資料，
    經本院審酌後，核與判決結果不生影響，爰不另一一論述，
    併予敘明。
八、訴訟費用負擔之依據：依民事訴訟法第79條、第85條第2項
    。
中　　華　　民　　國　　110 　年　　11　　月　　18　　日
                  民事第二庭  法　官　張詠晶
以上正本係照原本作成。
如不服本判決，須於本判決送達後二十日內向本院提出上訴狀（須按他造當事人之人數附繕本）。　　　　　　　　　　　　　　　　　　
中　　華　　民　　國　　110 　年　　11　　月　　18　　日
                              書記官   蔡美如